# 非同一控制下企业合并形成的其他综合收益处置 /转换时的处理？

提问人：hgd20084944 时间：2021-06-08 15:59:36
B集团公司由某当地政府100%出资设立，20×6年，B集团公司设立上级集团公司A，某当地政府出资 30 亿元作为A集团公司注册资本【实收资本】，同时将B集团公司及部分子公司C、D、E......等股权全部无偿划转至A集团公司【计入资本公积】 40 亿元。公司认为，新设A集团公司前后，A、B集团公司均由某地方政府全额出资，而根据准则及应用指南，合并前后由同一最终方控制的属于同一控制下企业合并，但是同一最终方是政府的除外，所以公司认为A集团公司合并B、C、D、E......等属于非同一控制下企业合并，从而将设立A集团公司之前，B集团公司合并层面的累计其他综合收益 2 亿元【主要是原准则下可供出售金融资产，子公司D、E持有】、未分配利润 5 亿元，在合并日全部计入A集团公司合并报表的资本公积。
问题如下： 1 、新设上层A集团公司，合并原有B、C、D、E......等是否属于非同一控制下企业合并？其他综合收益 2 亿元、未分配利润 5 亿元在A合并报表为资本公积？
2 、假如是非同一控制下企业合并，那么A集团合并报表与B、C、D、E......等存在 2 亿元其他综合收益的差异，如果子公司D、E持有的对应可供出售金融资产处置，或者由于追加投资，由可供出售金融资产转为长期股权投资，A合并财务报表 2 亿元的其他综合收益怎么处理？按照长期股权投资准则，处置或转为长期股权投资时，原累计计入其他综合收益应转为投资收益。其实，子公司D、E单体已经按照长期股权投资准则处理，合并层面差异纯粹是20×6年非同一控制下企业合并形成的，此处转为投资收益影响利润表是否恰当？【个人认为不恰当】同时项目组思考，因为原合并的时候该部分计入了资本公积，那么此时是否可以追本溯源冲减资本公积？但是资本公积也是一个比较敏感的科目，这种做法是否合法、合规？或者直接调整留存收益，作为其他调整。或者老师有什么其他建议？
3 、假如子公司D、E一直持有可供出售金融资产， 2021 年 1 月 1 日按照新金融工具准则进行转换，划分为交易性金融资产，合并财务报表其他综合收益按理也应该消除，直接调整留存收益或者资本公积【如果根据 2 的回答可以冲减整资本公积，那么此处就冲减资本公积，否则冲减留存收益，应该和 2 保持一致】。

回答人：chenyiwei
这种情况下的重组，将B集团公司及部分子公司C、D、E......等股权全部无偿划转至A集团公司，对A而言仍属于同一控制下合并。由此你的问题并不存在，这部分其他综合收益在A的合并报表中仍需恢复。
执行新金融工具准则的首次执行日，同样是仅对首次执行日的留存收益和其他综合收益进行调整，不调整前期比较数据。

提问人：hgd20084944 时间：2021-06-17 21:28:11
陈老师，更正一个描述，B集团公司设立上级集团公司A，某当地政府出资 30 亿元作为A集团公司注册资本【实收资本】，同时将B集团公司及部分子公司C、D、E......等股权全部作为出资（不是无偿划转）注入A集团公司【计入资本公积】 40 亿元。
此时，集团A合并C、D、E......等作为非同控是否恰当？如果恰当的话，那么处置日或者转换日合并财务报表的其他综合收益应该如何处理较为恰当？

回答人：chenyiwei
B丧失了对A的控制权？这个交易的目的是什么？

提问人：hgd20084944 时间：2021-06-21 15:08:00
对整个架构进行了调整，在原集团公司B之上新设了A集团公司，之前B是集团公司，现在A是集团公司。设立A时，当地政府出资 30 亿元作为实收资本，同时B集团下部分公司（CDE等）按照净资产划转给A，计入资本公积。

回答人：chenyiwei
应是作为同一控制下合并。